【裁判字號】    99,消債聲,54
【裁判日期】    991012
【裁判案由】    聲請裁定免責
【裁判全文】
臺灣屏東地方法院民事裁定            99年度消債聲字第54號
聲  請  人
即 債 務人  詹宛蓉即林詹貴穎.
代  理  人  黃見志律師
相  對  人
即 債 權人  台新資產管理股份有限公司
法定代理人  陳龍政
相  對  人
即 債 權人  台新國際商業銀行股份有限公司
法定代理人  吳清文
相  對  人
即 債 權人  澳商澳盛銀行集團股份有限公司
法定代理人  經天瑞
相  對  人
即 債 權人  國泰世華商業銀行股份有限公司
法定代理人  汪國華
代  理  人  李欣潔
相  對  人
即 債 權人  臺灣新光商業銀行股份有限公司
法定代理人  李增昌
代  理  人  李欣醇
相  對  人
即 債 權人  渣打國際商業銀行股份有限公司
法定代理人  曾璟璇
相  對  人
即 債 權人  遠東國際商業銀行股份有限公司
法定代理人  洪信德
相  對  人
即 債 權人  中國信託商業銀行股份有限公司
法定代理人  辜濂松
相  對  人
即 債 權人  玉山商業銀行股份有限公司
法定代理人  曾國烈
代  理  人  林玉惠
相  對  人
即 債 權人  台北富邦商業銀行股份有限公司
法定代理人  韓蔚廷
相  對  人
即 債 權人  大眾商業銀行股份有限公司
法定代理人  陳建平
代  理  人  陳眉秀
相  對  人
即 債 權人  花旗(台灣)商業銀行股份有限公司
法定代理人  管國霖
上列當事人間聲請消費者債務清理事件，本院裁定如下：
    主  文
聲請人詹宛蓉即林詹貴穎即詹素香不免責。
    理  由
一、按法院裁定開始清算程序後，債務人有薪資、執行業務所得
    或其他固定收入，而普通債權人之分配總額低於債務人聲請
    清算前二年間，可處分所得扣除自己及依法應受其扶養者所
    必要生活費用之數額者，法院應為不免責之裁定，但債務人
    證明經普通債權人全體同意者，不在此限，為消債條例第
    133 條所明定。另債務人有下列各款情形之一者，法院應為
    不免責之裁定，但債務人證明經普通債權人全體同意者，不
    在此限：一、於七年內曾依破產法或本條例規定受免責；二
    、隱匿、毀損應屬清算財團之財產，或為其他不利於債權人
    之處分；三、捏造債務或承認不真實之債務；四、因浪費、
    賭博或其他投機行為，致財產顯然減少或負擔過重之債務，
    而生開始清算之原因；五、於清算聲請前一年內，已有清算
    之原因，而隱瞞其事實，使他人與之為交易致生損害；六、
    明知已有清算原因之事實，非基於本人之義務，而以特別利
    於債權人中之一人或數人為目的，提供擔保或消滅債務；七
    、隱匿、毀棄、偽造或變造帳簿或其他會計文件之全部或一
    部，致其財產之狀況不真確；八、故意於財產及收入狀況說
    明書為不實之記載，或有其他故意違反本條例所定義務之行
    為，亦為消債條例第134 條所明定。
二、經查：
(一)、聲請人聲請更生，前經本院民國97年度消債清字第54號裁定
    自98年3 月4 日上午10時起開始清算程序。復因清算財團之
    財產不敷清償財團費用及債務，本院98年度執消債清字第18
    號裁定清算程序終止。有上開裁定附卷可考。
(二)、聲請人於95年、96年間從事母語教學工作，平均每月薪資約
    新台幣（下同）24,000元，有財產及收入狀況說明書、97年
    12月24日民事陳報狀（消債更卷第64至65頁）及98年3 月12
    日民事陳報狀附卷可參。聲請人於開始清算程序後，有薪資
    收入，應可認定。
(三)、聲請人於95年間已負債約264 萬元，應以較低之標準生活，
    撙節開銷始符誠信，故聲請人於聲請更生（清算）前2 年自
    己所必要之生活費數額，應以95年、96年度臺灣省每人每月
    最低生活費標準9,829 元計算，較為適當。然按所謂最低生
    活費，係由中央、直轄市主管機關參照中央主計機關所公布
    當地區最近1 年平均每人消費支出百分之60定之，並至少每
    3 年檢討一次；直轄市主管機關並應報中央主管機關備查，
    社會求助法第4 條第2 項定有明文。又內政部公告臺灣省低
    收入戶最低生活費用，係按照當地區最近1 年平均每人消費
    支出百分之60訂定，家庭收支調查報告調查表格式所示有關
    經常性支出之調查項目為利息支出、稅捐、社會保險、食品
    、衣著、房租及水費、電費、醫療保健、交通、娛樂、教育
    等基本生活需求。而現金設有全民健保制度，以足供聲請人
    身體、健康之基本保障，另就責任險部分亦有汽車強制第三
    人責任險，是聲請人主張每月商業保險之支出（如：富邦產
    物保險、法商佳迪福人壽保險、蘇黎世產物保險），顯已非
    必要生活費用，自不再額外計算。
(四)、聲請人並無支出扶養費用，業據聲請人陳報明確，並有財產
    及收入狀況說明書可憑（消債更卷第5 至6 頁）。則聲請人
    於開始更生（清算）前2 年間，可處分所得為576,000 元（
    24,000×24＝576,000 ），於扣除自己所必要生活費用之數
    額後為349,464 元【576,000 －（9,829 ×24）＝340,104
    】，尚高於普通債權人於清算程序受分配總額。全體債權人
    亦未同意聲請人免責，揆諸前揭規定，聲請人應不予免責。
(五)、依債權人所提出債務人之前之消費明細觀之，債務人之消費
    內容為預借現金（93年3 月12,000元、93年4 月12,000元、
    93年7 月12,000元、93年8 月12,000元、93年10月12,000元
    、93年11月12,000元、94年1 月8,328 元、94年2 月8, 328
    元）、代償債務（93年7 月16日200,000 元）、保險（富邦
    產物保險、法商佳迪福人壽保險、蘇黎世產物保險）、郵購
    （東森購物、名媛時尚動感、中國信託郵購）等（加油站、
    量販購物未列計），而其每月消費額度時有逾越薪資總額之
    情事，此有債權人提出之消費帳明細附卷可稽。聲請人清償
    債務已有困難，竟持續為預借現金、辦理信用貸款等過度消
    費等行為，足徵其恣意花費任令債務增加至難以負擔而終致
    不能清償，自堪認係因奢侈、浪費之行為致負擔過重之債務
    ，而生開始清算之原因。
三、綜上所述，聲請人於開始更生（清算）後，有薪資收入，而
    ，普通債權人依清算程序受分配之總額，低於聲請人於清算
    前2 年間可處分所得扣除自己及受其扶養者所必要生活費用
    之數額；又聲請人因浪費致負擔過重之債務，而生開始清算
    之原因，依消債條例第133 條前段、第134 條第4 款之規定
    ，應為不免責之裁定，爰裁定如主文。
中    華    民    國    99    年    10    月    12    日
                        民事庭  法  官  陳怡先
上為正本係照原本作成
如不服本裁定，應於裁定送達後10日內，以書狀向本院提出抗告
，並繳納抗告費新臺幣1千元。
                            書  記  官  鄭靜芳
中    華    民    國    99    年    10    月    14    日

司法院資訊處製作；財團法人民間司法改革基金會備份。
